【裁判字號】    98,上訴,3917
【裁判日期】    981216
【裁判案由】    違反稅捐稽徵法等
【裁判全文】
臺灣高等法院刑事判決                98年度上訴字第3917號
上  訴  人  臺灣桃園地方法院檢察署檢察官
上  訴  人
即  被  告  乙○○
被      告  丙○○
選任辯護人  簡長順律師
上列上訴人因被告違反稅捐稽徵法等案件，不服臺灣桃園地方法
院98年度易字第10號，中華民國98年7月24日第一審判決（起訴
案號：臺灣桃園地方法院檢察署96年度偵字第15073號），提起
上訴，本院判決如下：
    主  文
上訴駁回。
    事  實
一、丙○○係址設桃園縣桃園市○○路110 之2 號3 樓「晉如有
    限公司」（下稱晉如公司）及同縣桃園市○○街16巷12號「
    晉怡股份有限公司」（下稱晉怡公司）之負責人，係從事申
    報晉如公司及晉怡公司營利事業所得稅業務之人，其明知乙○○、李依秦、李依恬、李黃綢妹（已）等人於民國87年
    至92年間，均未在晉如公司及晉怡公司任職，亦未曾領取薪
    資，竟與乙○○共同基於行使業務上登載不實文書之概括犯
    意聯絡，乙○○復基於幫助納稅義務人以不正當方法逃漏稅
    捐之概括犯意，由乙○○提供其本身及不知情之母李黃綢妹
    、子女李依恬、李依秦（李依恬、李依秦均業經檢察官分別
    為不起訴處分確定）之身分證件等相關資料，利用不知情之
    記帳業者，連續於如附表所示各該年度之隔年1 月底前某日
    （依所得稅法第92條第1 項規定，各類所得稅之扣繳義務人
    ，應於每年1 月底前將上1 年扣繳各納稅義務人之稅款數額
    ，開具扣繳憑單，彙報稽徵機關查核），於丙○○業務上作
    成之晉如公司、晉怡公司87年度至92年度薪資所得扣繳憑單
    上，虛偽登載李黃綢妹、李依恬、李依秦、乙○○分別在晉
    如公司、晉怡公司領取薪資所得（虛列薪資年度及姓名、金
    額均各詳如附表一、二所示），彙報財政部臺灣省北區國稅
    局桃園縣分局查核而行使之，再據以分別填載於晉如公司、
    晉怡公司87年度至92年度營利事業所得稅結算申報書上，虛
    列增加各該年度薪資支出，並均持該等不實之扣繳憑單委由
    不知情之記帳業者據以製作晉如公司、晉怡公司各該年度營
    利事業所得稅結算申報書後，持向財政部臺灣省北區國稅局
    桃園縣分局申報晉如公司、晉怡公各該年度之營利事業所得
    稅，而以此不正當方法逃漏晉如公司及晉怡公司各該年度營
    利事業所得稅（逃漏稅額詳如附表一、二所示），足生損害
    於李黃綢妹、李依恬、李依秦及稅捐稽徵機關對於稅捐稽徵
    之正確性。
二、案經告發人甲○○訴由臺灣桃園地方法院檢察署檢察官偵查
    後聲請簡易判決處刑，嗣經原審改依通常程序審理。
    理由
一、前揭犯罪事實，業據被告丙○○於偵查時、原審準備程序及
    審理時供認不諱（見他字第675號卷第32至34頁、偵字第15
    073號卷第11頁、原審98年7月6日準備程序筆錄及同日簡式
    審判筆錄），被告乙○○亦於偵查及原審訊問、準備程序、
    審理時供認不諱（見偵字第15073號卷第5、6、11頁、原審
    97年6月9日訊問筆錄、98年7月6日準備程序筆錄及同日簡式
    審判筆錄），核與證人李依恬於偵查中指證之情節相符（見
    他字第675號卷第38、39頁），復有財政部臺灣省北區國稅
    局桃園縣分局95年11月16日北區國稅桃縣一字第0950018653
    號函覆之財政部台灣省北區國稅局營利事業所得稅審查報告
    書、晉如公司及晉怡公司虛報薪資案資料整理、勞工保險局
    書函附之乙○○、李依秦、李依恬之勞工保險被保險人投保
    資料表（明細）、乙○○及李依秦、李依恬之入出國日期證
    明書、乙○○87、88年度之財政部臺灣省北區國稅局綜合所
    得稅核定資料清單、晉如公司87、88、89年度營利事業所得
    稅結算申報更正核定通知書、晉怡公司90、91、92 年度營
    利事業所得稅結算申報更正核定通知書、晉如公司87 至93
    年度綜合所得稅BAN給付清單、晉怡公司87至93年度綜合所
    得稅BAN給付清單、李依恬財政部臺灣省北區國稅局87 年度
    綜合所得稅各類所得資料清單及綜合所得稅核定資料清單88
    年度申報核定、李依秦財政部臺灣省北區國稅局綜合所得稅
    核定資料清單89、90、91、92年度申報核定、乙○○財政部
    臺灣省北區國稅局綜合所得稅核定資料清單90、91、92 年
    度申報核定、晉如公司薪（工）資表、晉怡公司薪資及伙食
    津貼清冊及員工薪資表、乙○○92年度綜合所得稅各類所得
    資料清單、李依秦89、90、91、92年度綜合所得稅各類所得
    資料清單、經濟部中部辦公室98年2月2日經中三字第098347
    11400號函覆晉如公司及晉怡公司87年至92年間公司變更登
    記事項卡、章程、董事會議事錄、財政部臺灣省北區國稅局
    桃園縣分局98年2月4日北區國稅桃縣一字第0980000530號函
    覆晉如公司、晉怡公司虛報薪資案所補徵稅額及罰鍰明細表
    、營利事業所得稅結算申報更正核定通知書等件在卷可資佐
    證，足徵被告2人自白與事實相符。被告乙○○於本院審理
    時改稱：純粹是以租金收入經丙○○同意後以薪資名義出帳
    ，根本沒有幫助丙○○逃漏稅的企圖云云，無非卸責之詞，
    不足採信。
二、至被告均指稱有關虛列李黃綢妹薪資據以申報營利事業所得
    稅部分已經檢察官於94年9 月30日以93年度偵字第17583 號
    為緩起訴處分確定，本件應為該緩起訴效力所及云云。惟按
    刑事訴訟法為配合由職權主義調整為改良式當事人進行主義
    ，乃採行起訴猶豫制度，於同法增訂第253 條之1 ，許由檢
    察官對於被告所犯為死刑、無期徒刑或最輕本刑3 年以上有
    期徒刑以外之罪之案件，得參酌刑法第57條所列事項及公共
    利益之維護，認為適當者，予以緩起訴處分，期間為1 年以
    上3 年以下，以觀察犯罪行為人有無施以刑法所定刑事處罰
    之必要，為介於起訴及微罪職權不起訴間之緩衝制度設計，
    其具體效力依同法第260 條規定，於緩起訴處分期滿未經撤
    銷者，非有同條第1款 或第2 款情形之一，不得對於同一案
    件再行起訴，即學理上所稱之實質確定力，足見在緩起訴期
    間內，尚無實質確定力可言。且依上開第260 條第1 款規定
    ，於不起訴處分確定或緩起訴處分期滿未經撤銷者，仍得以
    發現新事實或新證據為由，對於同一案件再行起訴，本於同
    一法理，在緩起訴期間內，倘發現新事實或新證據，而認已
    不宜緩起訴，又無同法第253 條之3 第1 項所列得撤銷緩起
    訴處分之事由者，自得就同一案件逕行起訴，原緩起訴處分
    並因此失其效力，且此種情形，又因與同法第260 條所定應
    受實質確定力拘束情形不同，當無所謂起訴程序違背規定之
    可言（94年度台非字第215號判例意旨參照）。查前述被告
    丙○○、乙○○於晉如公司、晉怡公司虛偽登載李黃綢妹之
    薪資，並據以申報該等公司營利事業所得稅一節，雖經檢察
    官對被告2人為緩起訴處分確定在案，業據原審調閱臺灣桃
    園地方法院檢察署93年度偵字第17583號案卷核閱無訛，惟
    依該卷存事證，檢察官於緩起訴處分前並未就被告等人同時
    於晉如公司、晉怡公司另虛列李依恬、李依秦、乙○○之薪
    資，並據以申報該等公司營利事業所得稅之事實提出事證而
    予調查斟酌，此由被告乙○○於原審訊問時供稱：「因為在
    93年度偵字第17583號緩起訴，只提起乙○○、李黃綢妹部
    分，而李依秦、李依恬的部分則沒有在緩起訴處分書上，因
    為那時檢察官沒有向我提到李依秦、李依恬，所以沒有這方
    面的答辯，之後檢察署又為李依秦、李依恬另做質疑詢問，
    而偵訊後將該2人作不訴訴處分」等語亦明，而本件係因告
    發人甲○○於上述緩起訴處分後再次向該署檢察官提出告發
    ，檢察官始再就上述緩起訴處分前未經提出之被告2人另虛
    列李依恬、李依秦、乙○○薪資部分之新事實及新證據予以
    調查審認後，認不宜就虛列李黃綢妹薪資部分為被告2人緩
    起訴處分，而逕行提起本件公訴，揆諸前揭判決意旨，檢察
    官本得以發現新事實或新證據為由，對於同一案件再行起訴
    ，從而本件起訴程序自無違背規定之情事，與應受實質確定
    力拘束情形有間，被告2人指稱本件應為上開緩起訴處分效
    力所及云云，並不足採。本件事證明確，被告2人犯行均堪
    認定，應依法論科。
三、按被告2 人行為後，刑法業於94年2 月2 日修正公布，並於
    95年7 月1 日施行，而刑法第215 條之罪，法定刑為3 年以
    下有期徒刑、拘役或5 百元以下罰金，就法定罰金刑部分，
    依95年6 月14日修正公布，95年7 月1 日施行之刑法施行法
    第1 條之1 規定「中華民國94年1 月7 日刑法修正後，刑法
    分則編所定罰金之貨幣單位為新臺幣。94年1 月7 日刑法修
    正時，刑法分則編未修正之條文定有罰金刑者，自94年1 月
    7 日刑法修正施行後，就其所定數額提高為30倍。但72年6
    月26日至94年1 月7 日新增或修正之條文，就其所定數額提
    高為3 倍」，經比較結果關於法定刑最高罰金部分，修正前
    後規定並無不同（新法以新臺幣為貨幣單位，修正施行後，
    就其所定數額提高為30倍，實際與行為時法罰金刑相同），
    不生法律變更比較問題，此部分應依法律一般適用原則逕依
    裁判時法即刑法施行法第1 條之1 第1 項、第2 項前段之規
    定。又修正前刑法第33條第5 款原規定：「罰金：1 元以上
    」，依罰金罰鍰提高標準條例第1 條前段規定提高10倍，及
    現行法規所定貨幣單位折算新台幣條例第2 條換算為新臺幣
    結果，為30元以上，而修正後則規定：「罰金：新臺幣1 千
    元以上，以百元計算之」，已將科處罰金之最低額提高至新
    臺幣1 千元以上，就法定刑最低罰金部分，修正後之規定顯
    非較有利於被告，故依修正後刑法第2 條第1 項前段規定，
    此部分應適用修正前刑法第33條第5 款之規定。
四、次按營利事業填製扣繳憑單暨免扣繳憑單，係附隨公司業務
    而製作，屬業務上所掌之文書，且為公司負責人繼續反覆執
    行之事務，公司負責人自為從事此項業務之人。至於「員工
    薪資扣繳暨免扣繳憑單」，係證明全年度支付員工薪資及代
    為扣繳綜合所得稅之情形，而為徵繳雙方課徵與申報綜合所
    得稅之依據，而屬從事業務之人於業務上製作之文書（最高
    法院92年臺上字第1624號判決參照）。又按「結算申報書」
    上雖有不實記載，惟因該項書表係申報稅捐所必須附帶填寫
    者，公司、行號向稅捐稽徵機關申報營利事業所得稅，係履
    行其公法上納稅之義務，並非業務行為，尚難認被告利用不
    知情之會計人員作成營利事業所得稅結算申報書並持以申報
    ，係明知不實之事項而登載於業務上作成之文書並加以行使
    ，並不另構成刑法第216 條、第215 條行使業務登載不實文
    書罪。查被告丙○○係晉如公司、晉怡公司之負責人，為從
    事負責上開2 公司營利事業所得稅申報業務之納稅義務人。
    核被告丙○○所為，係犯刑法第216 條、第215 條之行使業
    務上登載不實文書罪及稅捐稽徵法第47條第1 款、第41條之
    公司負責人以不正當方法逃漏稅捐罪。另被告乙○○所為，
    則係犯刑法第216 條、第215 條之行使業務上登載不實文書
    罪及稅捐稽徵法第43條之幫助納稅義務人以不正當方法逃漏
    稅捐罪。其等利用不知情之記帳業者製作不實之扣繳暨免扣
    繳憑單，並提出於稅捐機關申報稅捐，均為間接正犯。又修
    正前刑法第31條第1 項規定：「因身分或其他特定關係成立
    之罪，其共同實施或教唆、幫助者，雖無特定關係，仍以共
    犯論」，修正後同條項則規定：「因身分或其他特定關係成
    立之罪，其共同實行、教唆或幫助者，雖無特定關係，仍以
    正犯或共犯論。但得減輕其刑」。查被告乙○○雖無晉如公
    司、晉怡公司負責人之身分，而與具上述2 公司負責人之被
    告丙○○共同實行本件行使業務上登載不實文書之行為犯行
    ，依修正前或修正後刑法第31條第1 項規定，均論以正犯，
    然依修正後之規定，則得減輕其刑，故比較後，以修正後刑
    法第31條第1 項規定較有利於被告乙○○。是被告乙○○雖
    非晉如公司及晉怡公司之負責人，惟被告乙○○既與被告丙○○就本件行使業務登載不實文書之犯行，有犯意聯絡及行
    為分擔而共同實行該犯罪，被告乙○○雖無上開公司負責人
    之身分，仍應依修正後刑法第31條第1 項、刑法第28條規定
    ，均論以共同正犯（按刑法第28條原規定：「二人以上共同
    『實施』犯罪之行為者，皆為共同正犯。」新法修正為：「
    二人以上共同『實行』犯罪之行為者，皆為共同正犯。」將
    舊法之「實施」修正為「實行」。原「實施」之概念，包含
    陰謀、預備、著手及實行等階段之行為，修正後僅共同實行
    犯罪行為始成立共同正犯。是新法共同正犯之範圍已有限縮
    ，排除陰謀犯、預備犯之共同正犯。新舊法就共同正犯之範
    圍既因此而有變動，自屬犯罪後法律有變更，而非僅屬純文
    字修正，應有新舊法比較適用之問題，並以修正前之規定較
    不利於被告，應適用新法）。又被告等為登載業務上不實之
    文書後，復持以行使，其登載不實之低度行為應為高度之行
    使行為所吸收，不另論罪。而被告丙○○先後指示不知情之
    記帳業者在晉如公司87 年度虛偽登載李依恬、李依秦、李
    黃綢妹領取薪資所得、89 年度虛偽登載李依秦、李黃綢妹
    領取薪資所得、另在晉怡公司90年度虛偽登載乙○○、李依
    秦、李黃綢妹領取薪資所得、91年度虛偽登載乙○○、李依
    秦、李黃綢妹領取薪資所得、92年度虛偽登載乙○○、李依
    秦領取薪資所得（詳如附表所示），各旨在用於同時申報進
    而逃漏晉如公司及晉怡公司各該年度之營利事業所得稅，顯
    見其時間、空間緊密，侵害同一法益，依一般社會觀念，在
    刑法評價上，上述各該年度虛列薪資所得之行為，均各應視
    為各該年度數次之接續實施，各為包括一罪之接續犯。另被
    告乙○○係以一幫助行為，分別同時提供其自己與李黃綢妹
    、李依恬、李依秦之身分證資料予丙○○，供丙○○先後於
    附表所示之年度申報，分別逃漏晉如公司、晉怡公司於各該
    年度之營利事業所得稅，均為同種想像競合犯，應依修正後
    刑法第55條規定各從一重處斷（按修正前刑法第55條規定『
    一行為而觸犯數罪名，從一重處斷』，此即學理上所稱之想
    像競合犯，雖經修正為『一行為而觸犯數罪名者，從一重處
    斷。但不得科以較輕罪名所定最輕本刑以下之刑』，惟此最
    低度刑科刑之限制核屬法理之明文化，非屬法律變更，不生
    新舊法比較之問題，應逕依裁判時法論處）。又刑法第56條
    連續犯之規定，業於94年2 月2日修正公布刪除，並於95年7
    月1日起施行如前述，此刪除雖非犯罪構成要件之變更，但
    顯已影響行為人刑罰之法律效果，自屬法律有變更，依現行
    即修正後刑法第2條第1項前段規定，比較新、舊法結果，仍
    應適用較利於被告之行為時法律即舊法論以連續犯（參照最
    高法院95年第8次刑事庭會議決議）。是被告等先後於如附
    表所示各該年度多次行使業務上登載不實文書之犯行，罪名
    及所犯構成要件均屬相同，時間雖各有年餘之間隔，然每年
    度申報營利事業所得稅及登載薪資所得扣繳暨免扣繳憑單乃
    公司依相關稅法規定之例行事務，自始在被告擔任公司負責
    人時為其一個預定犯罪計劃以內，並出於其主觀上始終同一
    犯意而為之進行，是前開行為雖有時間上之間隔，仍係在被
    告概括犯意所為之，仍屬修正前刑法第56條規定之連續犯，
    均應以一罪論並加重其刑。另被告乙○○於如附表所示各該
    年度提供其本身及李黃婤妹、李依恬、李依秦之身分證件等
    相關資料，供丙○○先後於如附表所示之年度申報，分別逃
    漏納稅義務人晉如公司、晉怡公司各該年度營利事業所得稅
    之幫助逃漏稅捐犯行，亦同前述，顯係基於概括犯為之，為
    連續犯，同依修正前刑法第56條規定論以一罪，並依法加重
    其刑。再本件逃漏營利事業所得稅者，係納稅義務人晉如公
    司及晉怡公司，而非被告丙○○，稅捐稽徵法第47條第1款
    規定之犯罪主體，仍為公司，而非公司之負責人，僅因公司
    於事實上無從擔負自由刑之責任，基於刑事政策之考慮，將
    納稅義務人公司應處徒刑之規定，轉嫁於公司法規定之負責
    人，是公司負責人依該條款而適用徒刑之處罰，仍屬代罰性
    質，並非因公司負責人本身之犯罪而負行為責任，自與公司
    負責人本身為犯罪主體所犯其他罪名，不具方法、結果之牽
    連關係。且公司既不具有犯罪能力，自無所謂概括犯意之存
    在，故晉如公司以不正當方法逃漏87至89年度之稅捐，晉怡
    公司以不正當方法逃漏90至92年度之稅捐，當不可能成立連
    續犯，該公司負責人即被告丙○○因而代罰，亦不應成立連
    續犯，而應分論併罰。且被告丙○○所犯連續行使業務上登
    載不實文書罪與上述公司負責人以不正當方法逃漏稅捐各罪
    間，因犯意及行為主體不同，應予分論併罰，檢察官認被告
    丙○○所犯上述行使業務上登載不實文書與上開公司負責人
    以不正當方法逃漏稅捐罪，應論以牽連犯，尚有誤會。再又
    修正後刑法刪除第55條關於牽連犯之規定，而依修正前之規
    定，犯一罪而其方法或結果之行為犯他罪名者，從一重處斷
    ，依修正後之刑法既已刪除牽連犯之規定，則所犯各罪應依
    數罪併罰之規定分論併罰，比較新舊法之規定，修正後之規
    定並非較有利於被告，依刑法第2條第1項之規定，自應適用
    修正前刑法第55條牽連犯之規定。是被告乙○○所犯上開連
    續行使業務上登載不實文書與連續幫助納稅義務人以不正當
    方法逃漏稅捐2罪，有方法結果之牽連關係，應依修正前刑
    法第55條規定從一重之幫助納稅義務人以不正當方法逃漏稅
    捐罪處斷，檢察官認應從重論以行使業務登載不實文書罪，
    亦有所誤，均併予敘明。
五、原審認被告罪證明確，適用稅捐稽徵法第47條第1款、第41
    條、第43條（原判決漏引，應予更正），刑法第2條第1項前
    段、第11條前段、第31條第1項、第28條、第55條，刑法第
    216 條、第215條，修正前刑法第56條、第41條第1項前段、
    第2項、第55條、第51條第5款，刑法施行法第1條之1第1項
    前段、第2項，修正前罰金罰鍰提高標準條例第2條，中華民
    國96 年罪犯減刑條例第2條第1項第3款、第7條、第9條之規
    定，及審酌被告等虛報薪資，逃漏稅捐，影響國家財政收入
    及稅賦之公平性，與其等犯罪之動機、目的、手段，及犯罪
    後供認犯行之態度等一切情狀，就被告丙○○連續行使業務
    上登載不實文書罪部分判處有期徒刑6月及逃漏稅捐6罪部分
    各判處有期徒刑4月；就被告乙○○幫助逃漏稅捐罪部分判
    處有期徒刑1年。復說明被告2人犯罪時間均在96年4月24日
    以前，合於中華民國96年罪犯減刑條例之減刑要件，所犯上
    開各罪均依該條例規定減其宣告刑2分之1。
六、再又被告丙○○所犯逃漏晉如公司87年度至89年度、晉怡公
    司90年度之營利事業所得稅之逃漏稅捐罪法定刑為5年以下
    有期徒刑之罪，所犯上開犯行時之刑法第41條原規定「犯最
    重本刑為3年以下有期徒刑以下之刑之罪，而受6月以下有期
    徒刑或拘役之宣告，因身體、教育、職業或家庭之關係，執
    行顯有困難者，得以1元以上3元以下折算1日易科罰金」，
    嗣於90年1月4日修正該規定，經總統於90年1月10日公布，
    並自同年1月12日起生效，修正後刑法第41 條第1項則規定
    「犯最重本刑為5年以下有期徒刑以下之刑之罪，而受6個月
    以下有期徒刑或拘役之宣告，因身體、教育、職業、家庭之
    關係或其他正當事由，執行顯有困難，得以1元以上3元以下
    折算1日易科罰金」，經比較結果，修正後規定顯較有利於
    被告丙○○。另被告丙○○所犯其餘逃漏稅捐罪及行使業務
    登載不實文書犯行及被告乙○○所犯上開犯行時之刑法第41
    條第1項前段則規定：「犯最重本刑為5年以下有期徒刑以下
    之刑之罪，而受6個月以下有期徒刑或拘役之宣告，因身體
    、教育、職業、家庭之關係或其他正當事由，執行顯有困難
    者，得以1元以上3元以下折算1日易科罰金。」，而易科罰
    金之折算標準，依修正前罰金罰鍰提高標準條例第2條前段
    （現已刪除）規定，就其原定數額提高為10 0倍折算1日，
    則被告行為時之易科罰金折算標準，應以銀元100元以上30
    0元以下之數額折算1日，經換算為新臺幣後，則應以新臺幣
    300元以上900元以下折算1日。惟95年7月1日修正公布施行
    之刑法第41條第1項前段則規定：「犯最重本刑為5年以下有
    期徒刑以下之刑之罪，而受6個月以下有期徒刑或拘役之宣
    告者，得以新臺幣1千元、2千元或3千元折算1日易科罰金。
    」，同日並廢除罰金罰鍰提高標準條例第2條之規定，亦即
    係以新台幣1, 000元、2,000元或3, 000元折算1日，經比較
    結果，修正後之規定顯非較有利於被告，是依現行刑法第2
    條第1項前段規定，被告2人所犯上開各罪均依95 年7月1日
    修正施行前刑法第41條第1項前段、修正前罰金罰鍰提高標
    準條例第2條規定，諭知易科罰金之折算標準。又被告丙○○所犯上開各罪均係於95年7月1日之前犯之，而刑法第51條
    亦經修正，修正前刑法第51條規定：「數罪併罰，分別宣告
    其罪之刑，依左列各款定其應執行者：」，其中第5款規定
    ：「宣告多數有期徒刑者，於各刑中之最長期以上，各刑合
    併之刑期以下，定其刑期。但不得逾20年」，修正後刑法第
    51條第5款規定：「宣告多數有期徒刑者，於各刑中之最長
    期以上，各刑合併之刑期以下，定其刑期。但不得逾30年」
    ，比較結果，修正後刑法並非較有利於行為人，依現行刑法
    第2條第1項前段之規定，應依修正前刑法第51條第5款規定
    ，就被告丙○○所犯上開各罪定其應執行之刑。另按司法院
    釋字第662號解釋：「中華民國94年2月2日修正公布之現行
    刑法第41條第2項，關於數罪併罰，數宣告刑均得易科罰金
    ，而定應執行刑之刑逾6個月者，排除適用同條第1項得易科
    罰金之規定部分，與憲法第23條規定有違，並與本院釋字第
    366號解釋意旨不符，應自本解釋公布之日起失其效力。」
    故對於數罪併罰，數宣告刑均得易科罰金，而定應執行之刑
    超過6個月之案件，依司法院釋字第366號、第662 號解釋意
    旨，仍得易科罰金。是被告丙○○部分雖定應執行有期徒刑
    1年2月，仍應適用修正前刑法第41條第2項規定，就被告丙○○部分並諭知定執行刑及易科罰金之折算標準，其認事用
    法及量刑，均無不合。
七、公訴人及被告乙○○上訴意旨均略以：（一）按「不起訴處
    分已確定或緩起訴處分期滿未經撤銷者，非有左列情形之一
    ，不得對於同一案件再行起訴：一、發現新事實或新證據者
    。二、有第420條第1項第1款、第2款、第4款或第5款所定得
    為再審原因之情形者。」刑事訴訟法第260條定有明文。且
    「該法條所稱之同一案件，係指同一訴訟物體，即被告與犯
    罪事實均屬相同者而言，亦即係指事實上同一之案件，而不
    包括法律上同一案件在內；則裁判上一罪案件之一部分，經
    檢察官以行為不罰為不起訴處分者，即與其他部分不生裁判
    上一罪關係，自非刑事訴訟法第二百六十條所稱之同一案件
    ，檢察官就未經不起訴處分之其他部分，仍得再行起訴，並
    不受上開法條之限制。」、「緩起訴與不起訴，皆係檢察官
    終結偵查所為處分，檢察官得就已偵查終結之原緩起訴案件
    ，繼續偵查或起訴，應以原緩起訴處分係經合法撤銷者為前
    提，此乃法理上所當然。檢察官為緩起訴處分，若係命被告
    於一定期間，向公庫或指定之公益團體支付一定之金額者，
    苟被告已遵命履行，但檢察官誤認其未遵命履行，而依職權
    撤銷原緩起訴處分，並提起公訴（或聲請簡易判決處刑）時
    ，該撤銷原緩起訴處分之處分，即存有明顯之重大瑕疵，依
    司法院釋字第140號解釋之同一法理，應認此重大違背法令
    之撤銷緩起訴處分為無效，與原緩起訴處分未經撤銷無異。
    其後所提起之公訴（或聲請簡易判決處刑），應視其原緩起
    訴期間已否屆滿，分別適用刑事訴訟法第303條第1款或第4
    款為不受理之判決，始為適法。亦即，如原緩起訴期間尚未
    屆滿，因其起訴（或聲請簡易判決處刑）係違背刑事訴訟法
    第253條之3第1項第3款以原緩起訴處分已經合法撤銷為前提
    之規定，應認其起訴（或聲請簡易判決處刑）之程序違背規
    定，依同法第303條第1款之規定，為不受理之判決；於原緩
    起訴期間已屆滿，應認其起訴（或聲請簡易判決處刑）違反
    『緩起訴期滿未經撤銷，而違背第260條之規定再行起訴』
    ，依同法第303條第4款之規定，諭知判決不受理。」最高法
    院分別著有93年度台上字第6053號、96年度台非字第232 號
    判決可資參照。（二）查被告乙○○、丙○○就有關虛列本
    案李黃綢妹薪資據以申報營利事業所得稅部分，前已由本署
    檢察官於94年9月30日以93年度偵字第17583號為緩起訴處分
    確定乙節，業經原審判決調閱上開案卷核閱認定無訛，則參
    照上揭刑事訴訟法第260條規定及判決意旨，對於被告2人所
    涉事實上同一案件「以外」的虛列乙○○、李依秦、李依恬
    薪資部分，本即得以再行起訴或聲請簡易判決，無何實質確
    定力可言，此即前述第260條所稱之同一案件，係指事實上
    之同一案件而言，不包括連續犯、牽連犯之法律上同一案件
    。蓋檢察官之不起訴或緩起訴處分，並無審判不可分原則之
    適用，從而已經不起訴處分或緩起訴之部分，即與其他未經
    不起訴或緩起訴處分之部分，不生全部與一部之問題，其他
    部分經偵查結果，如認為應提起公訴者，自得提起公訴，不
    受該條規定之限制。而李黃綢妹部分既經緩起訴處分確定，
    ，則此部分再行起訴或聲請簡易判決處刑，自應符合刑事訴
    訟法第260條第1、2款要件，即非有發見新事實或新證據，
    或刑事訴訟法第420條第1項第1、2、4、5款之情形，否則不
    得對於同一案件再行起訴，此參照原審判決所援引之94 年
    度台非字第215號判例意旨載述：「依同法第260條規定，於
    緩起訴處分期滿未經撤銷者，非有同條第1款或第2款情形之
    一，不得對於同一案件再行起訴，即學理上所稱之實質確定
    力。」等語益明。詎原審判決逕認：「檢察官於緩起訴處分
    前並未就被告等人同時於晉如公司、晉怡公司另虛列李依恬
    、李依秦、乙○○之薪資，並據以申報該等公司營利事業所
    得稅之事實提出事證而予調查斟酌……而本件係因告發人於
    上述緩起訴處分後再次向該署檢察官提出告發，檢察官始再
    就上述緩起訴處分前未經提出之被告2人另虛列李依恬、李
    依秦、乙○○薪資部分之新事實及新證據予以調查審認後，
    認不宜就虛列李黃綢妹薪資部分為被告2人緩起訴處分，而
    逕行提起本件公訴，揆諸前揭判決意旨，檢察官本得以發現
    新事實或新證據為由，對於同一案件再行起訴，從而本件起
    訴程序自無違背規定之情事，與應受實質確定力拘束情形有
    間，被告2人指稱本件應為上開緩起訴處分效力所及云云，
    並不足採。」等語，似以虛列李依恬、李依秦、乙○○薪資
    部分為再行就虛列李黃綢妹薪資起訴之新事實及新證據，容
    與前述李依恬等3人部分本即得再行起訴；李黃綢妹部分既
    有實質確定力，能否再行起訴端視是否符合刑事訴訟法第26
    0條第1、2款事由者有所不符。況原審判決對於事實上同一
    之虛列李黃綢妹薪資部分，有何對於同一案件再行起訴之具
    體理由，復未詳備。綜上，是認原審判決尚非無可資研求之
    處」。惟查，原審判決理由已詳述「本件係因告發人甲○○
    於上述緩起訴處分後再次向該署檢察官提出告發，檢察官始
    再就上述緩起訴處分前未經提出之被告2人另虛列李依恬、
    李依秦、乙○○薪資部分之新事實及新證據予以調查審認後
    ，認不宜就虛列李黃綢妹薪資部分為被告2人緩起訴處分，
    而逕行提起本件公訴，且參酌最高法院94年度台非字第215
    號判例意旨，檢察官本得以發現新事實或新證據為由，對於
    同一案件再行起訴，本件起訴程序自無違背規定之情事，與
    應受實質確定力拘束情形有間」，本院認其法律見解，並無
    違誤，公訴人及被告乙○○前開上訴理由，即非可採，其上
    訴均應予駁回。
據上論斷，應依刑事訴訟法第368條，判決如主文。
本案經檢察官曾忠己到庭執行職務。
中    華    民    國    98    年    12    月    16    日
                    刑事第一庭審判長法  官  葉騰瑞
                                    法  官  王炳梁
                                    法  官  莊明彰
以上正本證明與原本無異。
逃漏稅捐部分如不服本判決應於收受送達後10日內向本院提出上
訴書狀，其未敘述上訴之理由者並得於提起上訴後10日內向本院
補提理由書（均須按他造當事人之人數附繕本）「切勿逕送上級
法院」。
其餘不得上訴 。
                                     書記官  王韻雅
中    華    民    國    98    年    12    月    16    日
附表
  一、晉如公司部分：
┌──┬────┬───┬───────┬──────┐
│編號│虛列薪資│姓  名│虛列薪資金額（│逃漏稅額（新│
│    │年度    │      │新臺幣）      │臺幣）      │
├──┼────┼───┼───────┼──────┤
│1   │87年度  │李依恬│薪資59,950元+ │55,763元（惟│
│    │        │      │伙食費21 ,600 │因已逾核課期│
│    │        │      │元（簡易處刑書│間，故免補罰│
│    │        │      │漏列伙食費，應│）。        │
│    │        │      │予補充）      │（處有期徒刑│
├──┼────┼───┼───────┤4月，減為有 │
│2   │87年度  │李依秦│薪資59,950元+ │期徒刑2月） │
│    │        │      │伙食費21,600元│            │
│    │        │      │（簡易處刑書漏│            │
│    │        │      │列伙食費，應予│            │
│    │        │      │補充）        │            │
├──┼────┼───┼───────┤            │
│3   │87年度  │李黃綢│薪資59,950元（│            │
│    │        │妹    │簡易處刑書誤載│            │
│    │        │      │為59,590元，應│            │
│    │        │      │予更正）      │            │
├──┼────┼───┼───────┼──────┤
│4   │88年度  │李依恬│薪資21,400元  │5,350 元（惟│
│    │        │      │              │因違章金額依│
│    │        │      │              │查核作業要點│
│    │        │      │              │第柒點第【五│
│    │        │      │              │】項規定，減│
│    │        │      │              │除擴大書審自│
│    │        │      │              │調數後所補金│
│    │        │      │              │額為零，免罰│
│    │        │      │              │）。        │
│    │        │      │              │（處有期徒刑│
│    │        │      │              │4月，減為有 │
│    │        │      │              │期徒刑2月） │
├──┼────┼───┼───────┼──────┤
│5   │89年度  │李依秦│薪資99,400元+ │46,750元    │
│    │        │      │伙食費12 ,600 │（處有期徒刑│
│    │        │      │元（簡易處刑書│4月，減為有 │
│    │        │      │漏列伙食費，應│期徒刑2月） │
│    │        │      │予補充）      │            │
├──┼────┼───┼───────┤            │
│6   │89年度  │李黃綢│薪資75,000元  │            │
│    │        │妹    │              │            │
└──┴────┴───┴───────┴──────┘
  二、晉怡公司部分：
┌──┬────┬───┬───────┬──────┐
│編號│虛列薪資│姓名  │虛列薪資金額（│逃漏稅額（新│
│    │年度    │      │新臺幣）      │臺幣）      │
├──┼────┼───┼───────┼──────┤
│1   │90年度  │李依秦│薪資89,370 元+│60,250元    │
│    │        │      │伙食費10,800元│（處有期徒刑│
│    │        │      │（簡易處刑書漏│4月，減為有 │
│    │        │      │列伙食費，應予│期徒刑2月） │
│    │        │      │補充）        │            │
├──┼────┼───┼───────┤            │
│2   │90年度  │乙○○│薪資58,680 元+│            │
│    │        │      │伙食費7,200 元│            │
│    │        │      │（簡易處刑書漏│            │
│    │        │      │列伙食費，應予│            │
│    │        │      │補充）        │            │
├──┼────┼───┼───────┤            │
│3   │90年度  │李黃綢│薪資74,950元（│            │
│    │        │妹    │簡易處刑書誤列│            │
│    │        │      │為晉如公司，應│            │
│    │        │      │予更正）      │            │
├──┼────┼───┼───────┼──────┤
│4   │91年度  │李依秦│薪資43,600 元+│59,800元    │
│    │        │      │伙食費7,200 元│（處有期徒刑│
│    │        │      │（簡易處刑書漏│4月，減為有 │
│    │        │      │列伙食費，應予│期徒刑2月） │
│    │        │      │補充）        │            │
├──┼────┼───┼───────┤            │
│5   │91年度  │乙○○│薪資100,800 元│            │
│    │        │      │+ 伙食費12,600│            │
│    │        │      │元（簡易處刑書│            │
│    │        │      │漏列伙食費，應│            │
│    │        │      │予補充）      │            │
├──┼────┼───┼───────┤            │
│6   │91年度  │李黃綢│薪資75,000元（│            │
│    │        │妹    │簡易處刑書誤列│            │
│    │        │      │為晉如公司，應│            │
│    │        │      │予更正）      │            │
├──┼────┼───┼───────┼──────┤
│7   │92年度  │李依秦│薪資84,240 元+│47,520元    │
│    │        │      │伙食費10,800元│（處有期徒刑│
│    │        │      │（簡易處刑書漏│4月，減為有 │
│    │        │      │列伙食費，應予│期徒刑2月） │
│    │        │      │補充）        │            │
├──┼────┼───┼───────┤            │
│8   │92年度  │乙○○│薪資84,240 元+│            │
│    │        │      │伙食費10,800元│            │
│    │        │      │（簡易處刑書漏│            │
│    │        │      │列伙食費，應予│            │
│    │        │      │補充）        │            │
└──┴────┴───┴───────┴──────┘


司法院資訊處製作；財團法人民間司法改革基金會備份。
